臺灣基隆方法院刑事判決　　　　　　　　　　　　　　　九十年度訴字第三三六號
　　公　訴　人　臺灣基隆地方法院檢察署檢察官
　　被　　　告　甲○○
右列被告因違反著作權法等案件，經檢察官提起公訴（九十年度偵字第一三九九號、
九十年度偵字第一六七六號），本院判決如左：
    主  文
甲○○以犯明知為侵害著作權之物而意圖營利而交付之罪為常業，處有期徒刑壹年貳
月，緩刑參年。
扣案如附表一、二所示之仿冒光碟片共壹佰陸拾玖片及遊戲光碟目錄玖本均沒收。
    事  實
一、甲○○係設在基隆巿深溪路七十一號「富盛電視遊樂器專賣店」之實際負責人，
    販售電視遊樂器程式遊戲光碟片等物品。明知綽號「阿明」之不詳姓名成年男子
    所兜售如附表一所示電腦程式著作，係日商新力電腦娛樂股份有限公司（下稱日
    商新力公司）所創作，並於中華民國管轄區域內首次發行，依我國著作權法第四
    條第一款之規定，得依我國著作權法享有著作權，另附表一、二所示電腦程式著
    作，透過電視遊樂器執行，在電視畫面上可顯現日商新力公司向經濟部中央標準
    局（現改制為智慧財產局）申請註冊核准之「ＰＳ設計圖」商標圖樣，該商標圖
    樣係專用於電腦、錄有電腦程式之卡帶、磁碟、光碟及卡匣，現仍在專用期間（
    專用期間自民國八十五年三月十六日起至九十五年三月十五日止），該等遊戲光
    碟片皆係意圖欺騙他人，於同一商品使用相同於日商新力公司註冊商標圖樣之仿
    冒商品，且於電視遊樂器執行使用時，於畫面下方會出現「Licinsed by Sony
     Computer Entertainment Inc.」之授權字樣，係偽造日商新力公司表示授權製
    造用意證明之準私文書之電磁紀錄。竟意圖營利，基於販賣仿冒商標商品、行使
    偽造私文書之概括犯意、營利交付明知侵害著作權之物為常業之犯意，未得日商
    新力公司之授權或同意，自民國八十九年八月間某日起至九十年三月二十三日止
    ，在上址店內，以每片仿冒遊戲光碟新臺幣（下同）三十元之價格，向前來兜售
    之「阿明」連續約二十幾次購入不詳數量之前揭仿冒遊戲光碟片，並自販入時起
    ，在上址店內，以每片六十元之價格，連續販售上開仿冒之遊戲光碟片予不特定
    之顧客，已售出約五十片，並恃以為生，而連續行使該偽造日商新力公司表示授
    權製造用意證明之之準私文書，致消費者有誤信載有偽造私文書之遊戲光碟片係
    日商新力公司出產之光碟片之虞，足以生損害於日商新力公司。嗣於九十年三月
    二十三日十四時四十分許，為警在上開處所查獲，並扣得甲○○所有如附表一、
    二所示仿冒遊戲光碟一片、一百六十八片及遊戲光碟目錄九冊。
二、案經日商新力公司告訴由臺北巿政府警察局報告臺灣基隆地方法院檢察署檢察官
    偵查起訴。
    理  由
一、右揭事實，業據被告甲○○迭於警訊、偵訊及本院審理時供承不諱，核與告訴人
    日商新力公司指訴之情節相符，且有如附表一、二所示之仿冒遊戲光碟一片、一
    百六十八片及遊戲光碟目錄九冊扣案可資佐證。又「ＰＳ設計圖」商標圖樣業經
    日商新力公司向前經濟部中央標準局註冊取得商標專用權，指定使用於電腦、錄
    有電腦程式之卡帶、磁碟、光碟及卡匣，現仍在專用期間（專用期間自民國八十
    五年三月十六日起至九十五年三月十五日止），有中華民國商標註冊證存卷可按
    。而附表一、二所示電腦程式著作，透過電視遊樂器執行，在電視畫面上可顯現
    「ＰＳ設計圖」商標圖樣，且於畫面下方會出現「Licinsed by Sony Computer
    Entertainment Inc.」之授權字樣，並經本院勘驗屬實，有本院九十一年一月四
    日勘驗筆錄在卷可參。按著作權法第四條規定：「外國人之著作合於左列情形之
    一者，得依本法享有著作權。但條約或協定另有約定，經立法院議決通過者，從
    其約定：一於中華民國管轄區域內首次發行，或於中華民國管轄區域外首次發行
    後三十日內在中華民國管轄區域內發行者。但以該外國人之本國，對中華民國人
    之著作，在相同之情形下，亦予保護且經查證屬實者為限。二依條約、協定或其
    本國法令、慣例，中華民國人之著作得在該國享有著作權者。」我國與日本國目
    前並未依著作權法第四條第二款規定建立著作權互惠保護關係，惟日本人著作如
    符合著作權法第四條第一款規定，於中華民國管轄區域內首次發行，或於中華民
    國管轄區域外首次發行後三十日內在中華民國管轄區域內發行，亦受我國著作權
    法之保護，此有內政部台（八三）內著字第八三一五○五四號、（八四）內著會
    發字第八四○一六三五號函、經濟部智慧財產局（八八）智著字第八八○○八二
    七一號、第八八○○八七六九號、第八八○○九○○一號、第八八○一○八八三
    號函在卷可稽，而附表一所示電腦程式著作，係日商新力公司所創作，並於中華
    民國管轄區域內首次發行，有首次發行日一覽表、存貨異動明細表、進貨單、出
    貨單、統一發票、新片介紹、進口報單等在卷足憑，是附表一所示電腦程式著作
    自得依著作權法第四條第一款之規定享有著作權。此外，復有照片二十一幀可佐
    ，本件事證明確，被告犯行堪以認定，應依法論科。
二、查被告明知附表一、二所示之遊戲光碟片均係意圖欺騙他人，於同一商品使用相
    同於他人商標圖樣之仿冒商品而販賣，核被告就此所為，係犯商標法第六十三條
    之販賣仿冒商標商品罪。又按在紙上或物品上之文字、符號、圖畫、照像，依習
    慣或特約，足以為表示其用意之證明者，關於本章及本章以外各罪，以文書論。
    錄音、錄影或電磁記錄藉機器或電腦之處理所顯示之聲音、影像或符號，足以為
    表示其用意之證明者，亦同，刑法第二百二十條第一項、第二項分別定有明文。
    附表一、二所示之遊戲光碟片經電視遊樂器主機執行時，於電視畫面上除顯示日
    商新力公司向我國註冊且現仍於專用期間內之「ＰＳ設計圖」商標圖樣外，另於
    畫面下方會出現「Licinsed by Sony Computer Entertainment Inc.」之授權字
    樣，是被告販賣使用日商新力公司之商標於該商標所註冊使用之同一商品，除因
    而侵害商標專用權外，其於螢幕上會出現日商新力公司授權字樣，參諸刑法第二
    百二十條第二項規定，該等影像、符號自屬刑法上所稱之準文書，被告販賣由不
    詳姓名者仿冒告訴人日商新力公司經註冊之商標物品，極易使人誤以為係告訴人
    日商新力公司之商品，並行使無製作權人偽造告訴人日商新力公司名義授權之文
    書，使消費大眾誤為係經告訴人日商新力公司授權而購買之，足以生損害於告訴
    人日商新力公司，核被告就此所為，係犯刑法第二百十六條、第二百十條之行使
    偽造私文書罪。又刑法上所謂常業犯，指反覆以同種類行為為目的之社會活動之
    職業性犯罪而言，至於其犯罪所得之多寡，事後仍否保有該犯罪所得，是否恃此
    犯罪為唯一的謀生職業，則非所問，縱令兼有其他職業，或犯罪所得不多，均無
    礙於該常業犯罪之成立（最高法院八十五年度台上字第五一○號判例意旨參照）
    。是侵害著作權之常業犯，應指有反覆以侵害他人著作權為目的之同種類社會活
    動之職業性犯罪而言，至於犯罪所得之多寡，是否恃此犯罪為唯一之謀生職業，
    則非所問。本件被告所開設之電視遊樂器專賣店主要係販賣電視遊樂器及週邊商
    品，被告雖非以販售仿冒之光碟片為主，惟查本件被告販售仿冒光碟片之期間長
    達七月餘，時間非短，且依被告所供其店內之仿冒光碟片約佔全部光碟片的三分
    之一等語，並參酌被告於九十年三月二十三日經警查獲仿冒遊戲光碟片一百六十
    九片、仿冒遊戲光碟目錄九本，數量非少，被告明知為侵害他人著作權之物，仍
    於長時間以同一種類之行為販售，交付予不特定之顧客，是被告既有反覆以同種
    類侵害著作權為目的之行為，並以從中牟取之利益，供其部分生活之資，自應論
    以常業犯，核被告就此所為，係犯著作權法第九十四條、第九十三條第三款、第
    八十七條第二款之明知為侵害著作權之物而意圖營利而交付之方法侵害他人之著
    作權之常業罪。被告意圖散布販賣而陳列之行為，為意圖營利而交付（即販賣行
    為）之階段行為，應為意圖營利而交付之高度行為所吸收，不另論罪。其先後多
    次販賣仿冒商標商品、行使偽造私文書犯行，時間緊接，犯罪構成要件相同，顯
    均係基於概括犯意反覆為之，為連續犯，應依刑法第五十六條規定，以一販賣仿
    冒商標商品罪、一行使偽造私文書罪論，並均加重其刑。又其係一行為觸犯上開
    三罪名，為想像競合犯，依刑法第五十五條規定，應從一重之著作權法第九十四
    條、第九十三條第三款、第八十七條第二款之明知為侵害著作權之物而意圖營利
    而交付之方法侵害他人之著作權之常業罪處斷。爰審酌被告前無不良前科，犯罪
    之動機、目的、手段、其販售仿冒之遊戲光碟片，使仿冒行為益行猖獗，並有使
    權利人因正品乏人購買，無利可圖而無創作動機，阻礙智慧財產之發展，且影響
    國家保護智慧財產權之國際聲譽，暨審酌其因而所得之利益，犯後坦承犯行，已
    知悔悟，並陳稱被查獲後已無繼續販賣等語，犯後態度良好等一切情狀，量處如
    主文所示之刑，以示懲儆。查被告前未曾受有期徒刑以上刑之宣告，有卷附臺灣
    高等法院被告全國前案紀錄表及臺灣基隆地方法院檢察署刑案資料查註紀錄表可
    按，素行良好，因見消費者熱衷於仿冒品之購買，一時貪圖利益，而加入販售仿
    冒商品，致犯法禁，惟犯後已知所悔悟，且已停止販售，而若對被告所科之刑暫
    緩執行，一方面可使被告於緩刑期間，因有再犯罪即將撤銷緩刑，執行本件徒刑
    之壓力，而更知警惕不再販賣仿冒品，並養成尊重智慧財產權之觀念，或可使盜
    版業者逐漸失去市場，另一方面若被告於緩刑期滿仍未撤銷，使宣告刑不必再執
    行，亦是予被告自新之鼓勵，是本院認被告所受本件刑之宣告以暫不執行為適當
    ，併予宣告緩刑三年，以啟自新。扣案如附表一、二所示之遊戲光碟片共計一百
    六十九片，係被告所有供販賣前開仿冒他人註冊商標之商品，爰依商標法第六十
    四條規定，不問屬於犯人與否，均沒收之。又扣案之光碟目錄九本，為被告所有
    ，供犯罪所用之物，爰依刑法第三十八條第一項第二款沒收之。
三、至扣案如附表三編號一至九所示之遊戲光碟片，因告訴人日商新力公司第一代主
    機無法閱讀，致無法證明有侵害商標專用權之情事，而附表三編號十、十一所示
    之遊戲光碟片，經本院勘驗結果無侵害商標專用權之情事，此外復查無其他積極
    證據足資證明被告此部分有侵害商標專用權或行使偽造私文書之犯行，惟公訴人
    認此部分與前開科刑部分有想像競合犯、連續犯裁判上一罪之關係，爰不另諭知
    無罪之判決。再扣案如附表三編號一至九及附表三編號十、十一所示之遊戲光碟
    片十一片，並非被告供本件犯罪所用之物，不予宣告沒收，在此說明。
據上論斷，應依刑事訴訟法第二百九十九條第一項前段，商標法第六十三條、第六十
四條，著作權法第九十四條、第九十三條第三款、第八十七條第二款，刑法第十一條
前段、第五十六條、第二百十六條、第二百十條、第五十五條、第七十四條第一款、
第三十八條第一項第二款，判決如主文。
本案經檢察官林明志到庭執行職務。
中      華      民      國    九十一    年      六      月      七      日
                                    臺灣基隆地方法院刑事第二庭
                                        法  官  鄭  景  文
右正本證明與原本無異。
對於本件判決如有不服，應於收受送達後十日內，向本院提出上訴書狀，上訴於臺灣
高等法院，並按他造當事人之人數附具繕本。
                                        書記官  施  鴻  均
中      華      民      國    九十一    年      六      月      七      日
附錄論罪法條：
著作權法第八十七條
有下列情形之一者，除本法另有規定外，視為侵害著作權或製版權︰
一  以侵害著作人名譽之方法利用其著作者。
二  明知為侵害著作權或製版權之物而散布或意圖散布而陳列或持有或意圖營利而交
    付者。
三  輸入未經著作財產權人或製版權人授權重製之重製物或製版物者。
四  未經著作財產權人同意而輸入著作原件或其重製物者。
五  明知係侵害電腦程式著作財產權之重製物而仍作為直接營利之使用者。
著作權法第九十三條
有下列情形之一者，處二年以下有期徒刑，得併科新台幣十萬元以下罰金︰
一  侵害第十五條至第十七條規定之著作人格權者。
二  違反第七十條規定者。
三  以第八十七條各款方法之一侵害他人之著作權者。
著作權法第九十四條
以犯第九十一條、第九十二條或第九十三條之罪為常業者，處一年以上七年以下有期
徒刑，得併科新台幣四十五萬元以下罰金。
商標法第六十三條
明知為前條商品而販賣、意圖販賣而陳列、輸出或輸入者，處一年以下有期徒刑、拘
役或科或併科新臺幣五萬元以下罰金。
刑法第二百十六條
行使第二百十條至第二百十五條之文書者，依偽造、變造文書或登載不實事項或使登
載不實事項之規定處斷。
刑法第二百十條
偽造、變造私文書，足以生損害於公眾或他人者，處五年以下有期徒刑。
刑法第二百二十條
在紙上或物品上之文字、符號、圖畫、照像，依習慣或特約，足以為表示其用意之證
明者，關於本章及本章以外各罪，以文書論。
錄音、錄影或電磁紀錄，藉機器或電腦之處理所顯示之聲音、影像或符號，足以為表
示其用意之證明者，亦同。
稱電磁紀錄，指以電子、磁性或其他無法以人之知覺直接認識之方式所製成之紀錄，
而供電腦處理之用者。
附表一：
名稱
瘋狂小子大賽車                                        數量
                                                      １
附表三：
編號    名稱                                          數量
一      １２５４ ×滑反光碟                           １
二      ＶＲ快打３                                    １
三      砲彈格鬥                                      １
四      洛克人４                                      １
五      獸人格鬥３                                    １
六      首都高賽車零                                  １
七      春雨曜日                                      １
八      線上夢幻之星                                  １
九      貞、三國無雙                                  １
十      純愛手札２方塊對陣                            １
十一    ２００１陡坡滑雪                              １
